最高法院刑事判決　　　　　　九十六年度台上字第三七００號
上　訴　人　甲○○
上列上訴人因搶奪案件，不服台灣高等法院中華民國九十六年五
月三日第二審判決（九十六年度上訴字第一０一一號，起訴案號
：台灣板橋地方法院檢察署九十五年度偵字第一九二八二號），
提起上訴，本院判決如下：
    主  文
原判決撤銷，發回台灣高等法院。
    理  由
本件原判決認定上訴人甲○○夥同某不詳姓名成年男子，共同基
於意圖為自己不法所有之犯意，由該不詳姓名者騎乘機車搭載上
訴人，於民國九十四年七月二十六日下午三時五十分許，在台北
縣土城市○○路七十三號前，趁被害人周春子坐進停放路邊之自
用小客車，甫發動引擎而車門未及上鎖不備之際，將機車騎至該
自用小客車之左後方停等，上訴人隨即下車以左手開啟左後車門
進入車內，徒手搶奪被害人置放在該車右前座之皮包一個（內有
國民身分證一張、健康保險卡一張、信用卡二張、金融卡二張、
現金新台幣二萬四千五百元、手機一支、戶口名簿一本等），得
手後迅即搭乘在旁停等之機車逃離現場。嗣經警方在該自用小客
車左後車門上，採得上訴人左手拇指之指紋一枚，而循線查獲上
情等情。因而撤銷第一審判決，改判論處上訴人共同意圖為自己
不法之所有，而搶奪他人之動產（累犯）罪刑，固非無見。
惟查：(一)、依法應於審判期日調查之證據雖已調查，而其內容未
明瞭者，即與未經調查無異，如遽行判決，仍屬應於審判期日調
查之證據而未予調查，尚不得遽對被告為有利或不利之認定。又
搶奪罪係以乘人不備而不及抗拒，公然掠取他人財物，為其成立
要件；竊盜罪則係乘人不知，以和平或秘密方法竊取他人財物，
為其成立要件，其二者之犯罪態樣並不相同。原判決認定上訴人
有前揭犯行，係依憑被害人就其前揭遭搶奪之情節，業經被害人
於警詢中指訴甚詳（原判決第三頁第二十至二十八行），為其主
要論據之一。然上訴人否認有前揭犯行，而稽諸被害人警詢筆錄
之記載，被害人就其被害情節係指稱：「當時我在發車，一直看
前面的車子，左前門未關，車門未上鎖，將皮包放置在前坐椅墊
上，有不詳男子趁我不注（警詢筆錄誤書為「住」）意時，將我
後車門打開將皮包拿走，他拿皮包走時我沒有當場看到，事後才
發現皮包被拿走了」、「……最近監視器……有照到竊嫌行駛方
向」（九十五年度偵字第一九二八二號卷第九頁）等情，被害人
於警詢中上開指訴各情是否屬實？苟被害人於警詢中上開指訴各
情係屬事實，則上訴人究係乘被害人不備而不及抗拒，公然掠取
被害人之財物？抑係乘被害人不知，以和平或秘密方法竊取被害
人之財物？即尚欠明瞭，仍待調查釐清論述說明。而上情與本件
事實如何及如何為法律之適用攸關，自應詳予調查釐清論述說明
。乃原審就上情未詳予調查釐清，復就被害人上開於警詢中供述
各情，未說明其為如何斟酌取捨之理由，逕援引被害人於警詢中
上開供述各情，遽予認定上訴人有前揭搶奪犯行，其查證未盡且
理由欠備，遽行判決，尚嫌速斷，其審理猶有未盡。(二)、當事人
聲請調查之證據，如與本案之待證事實無關緊要者，事實審法院
固可以裁定駁回，毋庸為無益之調查。若於事實確有重要關係，
而又非不易調查或不能調查者，則為明瞭案情起見，自應依法踐
行調查之程序，否則即屬應於審判期日調查之證據而未予調查之
違法。上訴人始終否認有前揭犯行，於事實審法院審理中一再聲
請調閱現場監視器錄影帶（第一審卷第六十五頁、原審卷第三十
八頁）。原審說明就上情並無再予調查之必要，係依憑被害人於
警詢中之供述，足見案發現場並無監視設備，而現場附近之監視
器亦僅錄及歹徒行駛之方向而已（原判決第六頁第三至七行），
為其主要依據。然被害人於第一審審理中供稱：……現場有監視
錄影帶，可是不清楚（第一審卷第六十頁）等情，其是否供稱案
發現場有監視器並有錄影？而苟被害人供述案發現場有監視器並
有錄影等情係屬事實，且該監視器所錄得之畫面，如係全憑機械
力拍攝，並未有其他人為因素介入，則其與判斷本件事實經過如
何，及上訴人是否有本件犯行攸關，自應詳予調查釐清論述說明
。乃原審就上情未詳予調查釐清，逕援引被害人於上開於警詢中
之供述，即認就上情並無再為調查之必要，其查證未盡且理由欠
備，遽行判決，難昭折服。上訴意旨指摘原判決不當，尚非全無
理由。按第三審法院應以第二審判決所確認之事實為判決基礎，
刑事訴訟法第三百九十四條第一項前段定有明文。原判決上述之
違背法令，影響於事實之確定，本院無可據以為裁判，應將原判
決撤銷，發回原審法院更為審判。
據上論結，應依刑事訴訟法第三百九十七條、第四百零一條，判
決如主文。
中　　華　　民　　國　九十六　年　　七　　月　 十二 　日
                      最高法院刑事第一庭
                          審判長法官  董　明　霈
                                法官  林　茂　雄
                                法官  張　祺　祥
                                法官  呂　永　福
                                法官  林　開　任
      本件正本證明與原本無異
                                      書  記  官
中　　華　　民　　國　九十六　年　　七　　月　 十九 　日
                                                      Ｋ
